【裁判字號】    89,交訴,38
【裁判日期】    890504
【裁判案由】    業務過失致死
【裁判全文】
臺灣桃園地方法院刑事判決                          八十九年度交訴字第三八號
    公  訴  人  臺灣桃園地方法院檢察署檢察官
    被      告  乙○○
右列被告因業務過失人於死案件，經檢察官提起公訴（八十九年度偵字第二七一八號
），本院判決如左：
        主  文
乙○○從事業務之人，因業務上之過失致人於死，處有期徒刑柒月，緩刑參年。
        事  實
一、乙○○平日係以駕駛自小貨車載送南北貨為業，為從事業務之人，乙○○於民國
    八十八年十二月一日下午二時十分許，駕駛車牌號碼ＪＹ－９８６８號自小貨車
    沿桃園縣桃園市○○街往同市○○路方向行駛，行經桃園縣桃園市○○街與中山
    路交叉路口前，本應注意汽車行駛時駕駛人應注意車前狀況，隨時採取必要之安
    全措施，以免引發風險，且汽車行近行人穿越道前，應減速慢行，遇有行人穿越
    時，無論有無交通警察指揮或號誌指示，均應暫停讓行人先行通過，以避免危險
    之發生，而依當時天候晴、路面乾燥、無缺陷、亦無障礙、視距良好等外界客觀
    情狀，並無不能注意之情事，詎乙○○竟疏未保持客觀之必要注意義務，猶貿然
    行進由桃園市○○街左轉中山路，致於行人穿越道「前」（起訴書誤載為於行人
    穿越道上，詳後述）撞及適穿越該交叉路口之闞銘軒，造成闞銘軒受有體腔出血
    、胸部鈍挫傷等傷害，經送往桃園縣桃園市敏盛醫院急救，仍因傷過重，延至同
    日下午五時三十五分許不治死亡，嗣於桃園縣警察局桃園分局中路派出所警員甲○○到達前址桃園市○○街與中山路交叉路口前處理調查本案時，乙○○即向警
    員甲○○自首，並接受裁判。
二、案經臺灣桃園地方法院檢察署檢察官相驗後自動檢舉偵查起訴。
        理  由
一、訊據被告乙○○對於右揭犯罪事實迭於警、偵訊及本院審理中坦承不諱，並有桃
    園縣警察局道路交通事故調查報告表乙紙及現場照片八幀附卷可稽；又被害人闞
    銘軒確因本件車禍死亡，亦經臺灣桃園地方法院檢察署檢察官督同檢驗員相驗屬
    實，並制有勘驗筆錄、驗斷書、相驗屍體證明書各乙份在卷足稽；再按汽車行近
    行人穿越道前應減速慢行，遇有行人穿越時，無論有無交通警察指揮或號誌指示
    均應暫停讓行人先行通過，且須注意車前狀況，隨時採取必要之安全措施，以避
    免危險之發生，道路交通安全規則第一百零三條、第九十四條第三項分別定有明
    文，是被告行近行人穿越道前，自應注意並履行上開法令所課予之客觀注意義務
    ，另依卷附之道路交通事故調查報告表所載，當時天候晴、路面乾燥、無缺陷、
    亦無障礙、視距良好，顯見依當時路面、視距等外界客觀情形，被告應有預見結
    果及迴避結果發生之可能性，詎被告竟疏未履行上開客觀之注意義務而肇事，顯
    見被告具有過失之主觀不法構成要件甚明；更且由於被告對於被害人製造、昇高
    了一個法所不容許之風險，並任由該風險在具體事件歷程中實現，而導致構成要
    件結果之發生（即被害人因本件肇事車禍而死亡），足證該結果於客觀上係可歸
    責於被告無訛，亦即本件被害人之死亡與被告之過失行為間，存有相當因果聯絡
    關係，是本件事證明確，被告犯行洵堪認定，應予依法論科。
二、核被告所為係犯刑法第二百七十六條第二項之業務過失致人於死罪，再被告於犯
    罪後，主動向桃園縣警察局桃園分局中路派出所警員甲○○自首，並接受裁判，
    此節業據警員甲○○於本院八十九年四月二十日審理時到庭結證在卷，爰依刑法
    第六十二條前段之規定減輕其刑。爰審酌被告之品性、生活狀況、智識程度、犯
    罪所生危害，及業與被害人家屬丙○○（被害人之子）達成和解，有桃園縣桃園
    市調解委員會八八民調字第八三三號調解書乙紙在卷可稽，及被告犯罪後已坦承
    犯行，深具悔意，犯罪後態度良好等一切情狀，爰量處如主文所示之刑，以資懲
    戒。末查被告前未曾受有期徒刑以上刑之宣告，有本院被告全國前案紀錄表及臺
    灣桃園地方法院檢察署刑案資料查註紀錄表各乙紙附卷足佐，其因一時疏於注意
    ，致罹刑典，事後已坦承犯行，深具悔意，經此刑之宣告後，應知所警惕信無再
    犯之虞，具有積極有利於改善之社會徵兆，本院認以暫不執行為適當，併予宣告
    緩刑三年，以啟自新。
三、至公訴意旨固認係因被告貿然左轉，致於「行人穿越道上」，撞及被害人云云（
    按如依起訴書所載，另須依道路交通管理處罰條例第八十六條第一項之規定，加
    重其刑至二分之一）。惟查證人甲○○於本院八十九年四月二十日審理中結證稱
    ，撞擊點應係在枕木紋行人穿越道前之黃色網狀線內等語，另據卷附桃園縣警察
    局道路交通事故調查報告表所載，刮地痕係自枕木紋行人穿越道前開始延伸，堪
    信本件之撞擊點，應非在枕木紋行人穿越道上無訛，又被害人家屬丙○○於檢察
    官八十八年十二月二十三日偵訊時固指稱，其弟有前去詢問鵝家莊之人，被害人
    係在班馬線（應係枕木紋行人穿越道線之誤）被撞擊云云，第查證人許鄭阿惠即
    陶芳鵝肉城負責人於八十八年十二月二十九日警訊時證稱，本件事發當時其本人
    及店內之其他員工均因忙於店務，故未看見事發情形如何，足見被害人家屬丙○○於偵訊時所指，尚難謂與事實無間，況以聞自原始證人在審判外之陳述作為內
    容之陳述，純屬傳聞之詞，其既未親自聞見或經歷其所陳述之事實，法院縱令於
    審判期日對其訊問，或由被告對其詰問，亦無從擔保其陳述內容之真實性，殊有
    違事實法院之證據調查應採直接主義及刑事訴訟法第一百六十六條之立法原意，
    尤有害於被告依憲法第八條第一項正當法律程序所保障之對質及詰問權及第十六
    條訴訟基本權所保障之防禦權，故應認傳聞證據不具證據能力，不得以之作為認
    定犯罪事實之依據，最高法院八十七年度台上字第三四七三號判決可資參照，是
    被害人家屬丙○○縱有自其弟聽聞，被告係在枕木紋行人穿越道線上撞及被害人
    ，惟被害人家屬丙○○此部分之陳述，係屬於傳聞證據，因與直接審理主義有違
    ，復不足以保障被告對證人之詰問權，且傳聞證據之可信度較低，是徵諸前揭最
    高法院八十七年度台上字第三四七三號判決之意旨，被害人家屬丙○○此部分之
    供述應屬於傳聞證據，不具有證據能力，本院當不得援之認定作為被告犯罪事實
    之依據，是本件既無積極證據足資認定，被告係於「行經」枕木紋行人穿越道線
    上撞及被害人，本院自尚難援引道路交通管理處罰條例第八十六條第一項之規定
    ，對被告之犯行加重其刑，附此敘明。
據上論斷，應依刑事訴訟法第二百九十九條第一項前段，刑法第二百七十六條第二項
、第六十二條前段、第七十四條第一款，罰金罰鍰提高標準條例第一條前段，判決如
主文。
本案經檢察官魏雯祈到庭執行職務。
中      華      民      國    八十九    年      五      月      四      日
                                臺灣桃園地方法院刑事第五庭
                                            法  官  林信旭
右正本證明與原本無異。
如不服本判決，應於判決送達後十日內，向本院提出上訴狀。
                                            書記官  吳一凡
中      華      民      國    八十九    年      五      月      八      日
附錄論罪科刑依據之法條：刑法第二百七十六條第二項
因過失致人於死者，處二年以下有期徒刑、拘役或二千元以下罰金。
從事業務之人，因業務上之過失犯前項之罪者，處五年以下有期徒刑或拘役，
得併科三仟元以下罰金。


司法院資訊處製作；財團法人民間司法改革基金會備份。
